臺灣高等法院臺中分院刑事裁定
111年度聲再字第39號
再審聲請人  
即受判決人  廖文仟


上列再審聲請人即受判決人因詐欺案件，對於本院109年度上易
字第854號中華民國110年1月20日第二審刑事確定判決（起訴案
號：臺灣苗栗地方檢察署108年度偵字第5460號；第一審案號：
臺灣苗栗地方法院108年度易字第798號）聲請再審，本院裁定如
下：               
    主  文
再審之聲請駁回。
    理  由
一、本件再審聲請人即受判決人廖文仟（下稱聲請人）聲請再審
    意旨略以：
　㈠依刑事訴訟法第420條第1項第6款聲請再審。
　㈡涂博翔都沒有對我提告，沒有任何意見了，法官憑什麼這樣
    亂判？
　㈢翁珮芬確實錢已經拿去了，卻反告我詐欺，你們高高在上的
    法官都不會覺得有疑問嗎，只會官官相護駁回嗎？
　㈣我朋友黃敏富的證人證詞呢？為何不交代清楚？
　㈤翁珮芬確實很缺錢，可能到處洗錢，110年9月有向融資車貸
    款，你們都不會懷疑他有問題嗎？
　㈥你們官員為什麼都不願意幫我調查證據，到底憑什麼？世界
    上有人拿錢被告詐欺的嗎？而且又3萬元佣金而已，你們憑
    什麼都不會覺得奇怪？有誰會笨到為了3萬元的佣金去犯法
    ？
　㈦你們說所有資料我沒有簽名所以不足採信，那是因為車子不
    是我要買的，車子是涂博翔要買的，我只是幫他牽車交給他
    ，他說我不用簽名的。如果真的有罪，有罪的應該也是他吧
    ，怎麼會是我？請你們法官搞清楚事實狀況好嗎？該提的事
    證之前都提供了，但是卻沒有一個有良心的法官，難道這是
    死掉的案子嗎？為什麼真正有在做車行權利車的沒事，我這
    平民卻要背黑鍋，實在不公平。
　㈧我提告的部分也一年多完全沒有消息，再不好好審理我就要
    找記者抱怨投訴了。
　㈨明明是他們倆拿錢出來拜託我協助，憑什麼我被判有罪，怎
    麼合理？請秉公處理好嗎？
　㈩審判筆錄一問三不知裝可憐，法官都同情判他贏，別再欺負
    我們良民了。
  聲請人提供證人黃敏富親筆寫的聲明，證明聲請人有拿一疊
　  錢給翁珮芬，但並沒有看到翁珮芬有拿錢給聲請人。
二、按受理再審聲請之法院，首應審查其再審之聲請是否具備合
    法條件，若其聲請再審之程序違背規定時，即應依刑事訴訟
    法第433條以裁定駁回之。必也再審之聲請合法，始進而審
    查其再審有無理由。此因法院就再審之聲請，應否為實體上
    之裁定，與其再審之聲請經駁回後，是否得以同一原因聲請
    再審，關係至大（最高法院71年度台抗第123號刑事裁定意
    旨參照）。次按再審之聲請，經法院認為無理由而以裁定駁
    回後，不得更以同一原因聲請再審，法院認為聲請再審之程
    序違背規定者，應以裁定駁回之，刑事訴訟法第433條、第4
    34條第2項分別定有明文，而所謂「同一原因」，係指同一
    事實之原因而言（最高法院24年度總會決議參照）。至於是
    否為同一原因事實，則應就再次聲請再審之事由及其提出之
    證據方法，與之前已為實體上裁定駁回之聲請互作比較，倘
    聲請再審之原因事實及所提出之證據方法彼此相同者，即屬
    同一原因事實，固不得更以同一原因聲請再審；反之，若其
    後之再審聲請與之前再審聲請之原因事實或證據方法有一不
    同者，即難認屬同一原因事實，自不受上開不得重行聲請再
    審之限制（最高法院103年度台抗字第405號刑事裁定意旨參
    照）。
三、按再審制度，係為發現確實之事實真相，以實現公平正義，
     而於案件判決確定之後，另設救濟之特別管道，重在糾正
    原 確定判決所認定之事實錯誤，但因不能排除某些人可能
    出於 惡意或其他目的，利用此方式延宕、纏訟，有害判決
    之安定 性，故立有嚴格之條件限制。刑事訴訟法第420條第
    1項第6款原規定：「因發現確實之新證據，足認受有罪判決
    之人應 受無罪、免訴、免刑或輕於原判決所認罪名之判決
    者」，作 為得聲請再審原因之一項類型，司法實務上認為
    該證據，必 須兼具新穎性（又稱新規性或嶄新性）及明確
    性（又稱確實 性）二種要件，始克相當。前開修正將上揭
    第一句文字，改 為「因發現新事實、新證據，單獨或與先
    前之證據綜合判斷 」，並增訂第3項為：「第一項第六款之
    新事實或新證據，指判決確定前已存在或成立而未及調查斟
    酌，及判決確定後 始存在或成立之事實、證據。」放寬其
    條件限制，承認「罪 證有疑、利歸被告」原則，並非祇存
    在法院一般審判之中， 而於判罪確定後之聲請再審，仍有
    適用，不再刻意要求受判 決人（被告）與事證間關係之新
    穎性，而應著重於事證和法 院間之關係，亦即祇要事證具
    有明確性，不管其出現係在判 決確定之前或之後，亦無論
    係單獨（例如不在場證明、頂替 證據、新鑑定報告或方法
    ），或結合先前已經存在卷內之各 項證據資料（我國現制
    採卷證併送主義，不同於日本，不生 證據開示問題，理論
    上無檢察官故意隱匿有利被告證據之疑 慮），予以綜合判
    斷，若因此能產生合理之懷疑，而有足以 推翻原確定判決
    所認事實之蓋然性，即已該當。申言之，各 項新、舊證據
    綜合判斷結果，不以獲致原確定判決所認定之 犯罪事實，
    應是不存在或較輕微之確實心證為必要，而僅以 基於合理
    、正當之理由，懷疑原已確認之犯罪事實並不實在 ，可能
    影響判決之結果或本旨為已足。縱然如此，不必至鐵 定翻
    案、毫無疑問之程度；但反面言之，倘無法產生合理懷 疑
    ，不足以動搖原確定判決所認定之事實者，仍非法之所許 
    。至於事證是否符合明確性之法定要件，其認定當受客觀存
     在之經驗法則、論理法則所支配（最高法院104年度台抗字
     第125號裁定意旨參照）。另由上引刑事訴訟法第420條第3
      項規定可知，無論修法前後，於判決確定前已存在或成立
    ， 且經法院調查及斟酌之證據，均非該條款規定所謂之「
    新證 據」，亦不能據為聲請再審之原因（最高法院104年度
    台抗字第331號裁定意旨參照）。
四、本院調取原確定判決全案卷宗，及本院110年度聲再字第88
    號、110年度聲再字第175號、110年度聲再字第259號、110
    年度聲再字第329號、110年度聲再字第370號、111年度聲再
    字第18號卷宗核閱後，經查：
（一）程序部分：
　 1、本件聲請人犯詐欺案件部分，經臺灣苗栗地方法院108年
      度易字第798號刑事判決，以聲請人犯詐欺取財罪，處有
      期徒刑8月，聲請人不服，上訴本院，經本院為實體之審
      理後，以109年度上易字第854號刑事判決，維持第一審判
      決，駁回聲請人之上訴，確定在案。此有上開各該判決、
      臺灣高等法院被告前案紀錄表各1份附卷可稽，並經本院
      調卷查核（含臺灣苗栗地方法院110年10月12日108年度易
      字第798號刑事判決）屬實。是依刑事訴訟法第426條第1
      項規定，自應以作成確定實體判決之本院，為本件再審之
      管轄法院。
　 2、關於聲請意旨㈢、㈣、㈦、㈨、部分，無非主張系爭車輛為
      涂博翔所購買，聲請人僅受託代為尋找適合標的，並協助
      翁珮芬與涂博翔聯繫購買，且翁珮芬確實已拿走10萬元車
      款，有證人黃敏富出具之聲明書可證，聲請人並無詐欺犯
      行等語。查聲請人所持此部分再審原因，前已曾以同一原
      因向本院聲請再審，經本院以110年度聲再字第88號、110
      年度聲再字第175號、110年度聲再字第259號、110年度聲
      再字第329號、110年度聲再字第370號、111年度聲再字第
      18號刑事裁定駁回其再審之聲請，並經確定在案，有各該
      刑事裁定在卷可稽。聲請人又以同一理由向本院聲請再審
      ，並未提出進一步之新事實、新證據，揆諸前揭說明，其
      聲請再審程序顯然違背規定，此部分之再審聲請顯不合法
      ，應予以駁回。
（二）實體部分：
　    關於證據之取捨、證據證明力之判斷，以及事實有無之認
      定，均屬事實審法院之職權，倘其取捨判斷與認定，並不
      違背論理法則及經驗法則，當事人尚不得僅因法院最終判
      決結果與其期待不一致，而逕認定事實審法院對證據的審
      酌有所違誤。原確定判決認聲請人所為係犯刑法第339條
      第1項詐欺取財罪，係依憑告訴人證詞勾稽相關當舖當票
      、汽車買賣合約書、汽車讓渡合約書、汽車讓渡使用證明
      （委託）書、OK便利商店監視器畫面翻拍照片、聲請人與
      涂博翔line對話紀錄影本、正順當鋪陳報狀及所列其餘證
      據資料及案內其他證據調查之結果而為論斷，詳敘憑為判
      斷，認聲請人犯刑法第339條第1項詐欺取財罪，均已敘明
      其所憑證據及認定之理由，且已就相關事證調查論列（相
      關書、物證及證人證述等），復經調查後綜合相關證人之
      證述及卷附相關物證，本於職權依自由心證予以取捨及判
      斷，且說明其證據取捨、認定事實之理由甚詳。且上開證
      據之採信，乃原確定判決取捨證據判斷職權之問題，其所
      為判斷，尚無悖乎一般經驗法則與論理法則；況原判決所
      採取之證據亦與卷內事證相符，原判決理由說明復尚無何
      矛盾，亦無任意推定犯罪事實，核與經驗法則、論理法則
      ，俱屬無違。本件聲請人所主張其餘再審理由，均係就原
      確定判決之採證認事再事爭執，且並未提出任何足以動搖
      原確定判決之新證據以供審酌，核與刑事訴訟法第420條
      第1項第6款所規定之再審聲請要件不符。
（三）綜上所述，聲請人所執上揭聲請再審理由及所附證據，或
      係以同一事由重行聲請再審，違背再審聲請之程序規定；
      或係僅對原確定判決已詳為說明及審酌之事項，徒憑己見
      而為不同之評價；復查亦無刑事訴訟法第420條第1項其餘
      各款及第421條所列情形。是以，聲請人執前揭再審理由
      及所附資料聲請再審，核屬部分不合法，部分無理由，均
      應予駁回。
五、末以民國109年1月8日修正公布、同月10日施行之刑事訴訟
    法增訂第429條之2前段規定，聲請再審之案件，除顯無必要
    者外，應通知聲請人及其代理人到場，並聽取檢察官及受判
    決人之意見。其立法意旨係為釐清聲請再審是否合法及有無
    理由，故除顯無必要者外，如依聲請意旨從形式上觀察，聲
    請顯有理由而應裁定開始再審；或顯無理由而應予駁回，例
    如提出之事實、證據，一望即知係在原確定判決審判中已提
    出之證據，經法院審酌後捨棄不採，而不具備新規性之實質
    要件，並無疑義者；或顯屬程序上不合法且無可補正，例如
    聲請已逾法定期間、非屬有權聲請再審之人、對尚未確定之
    判決為聲請、以撤回或法院認為無再審理由裁定駁回再審聲
    請之同一原因事實聲請再審等，其程序違背規定已明，而無
    需再予釐清，且無從命補正，當然無庸依上開規定通知到場
    聽取意見之必要，庶免徒然浪費有限之司法資源（最高法院
    109年度台抗字第263號刑事裁定意旨參照）。本案聲請人係
    以前之「同一理由」聲請再審，其聲請再審之程序違背規定
    ，再審之聲請為不合法；或聲請再審所提出之所謂新事實、
    新證據，與刑事訴訟法第420條第1項第6款所定聲請再審要
    件不合；或本件聲請再審之理由，無非係就原確定判決已經
    詳為論斷之事項重為爭執，顯不足以動搖原確定判決，而不
    合於刑事訴訟法第420條第1項各款及第421條之再審要件。
    是本件再審之聲請既屬不合法及顯無理由而應逕予駁回，本
    院因認即無通知聲請人到場，並聽取聲請人與檢察官意見之
    必要，以期訴訟經濟而節約司法資源，附此敘明。
六、據上論斷，應依刑事訴訟法第433條、第434條第1項、第3項
    ，裁定如主文。　　
中　　華　　民　　國　 111　　年　　 3  　月　　10　　日
            刑事第三庭  審判長法　官　楊  真  明
                              法　官　楊  欣  怡
                              法　官　邱  顯  祥     
以上正本證明與原本無異。
不得抗告。                      
                              書記官  陳  緯  宇 
　　　　　　　　　　　　　　　
中　　華　　民　　國　　111 　年　　3 　　月　　10　　日